臺灣桃園地方法院民事判決　　　　　　　　　　　　　九十二年訴字第二○五○號
　　原　　　告　乙○○
　　訴訟代理人　黃德財律師
　　被　　　告　桃園縣觀音鄉公所
　　法定代理人　甲○○
　　訴訟代理人　吳東霖律師
右當事人間請求拆屋還地事件，經本院於中華民國九十三年四月二十八日言詞辯論終
結，判決如左：
    主      文
被告應將坐落桃園縣觀音鄉○○段一一三四之一地號土地上如附圖所示斜線部分（面
積參零貳點捌捌平方公尺）地上建物拆除，返還土地予原告。
訴訟費用由被告負擔。
本判決得假執行；但被告如以新台幣參拾陸萬參仟肆佰伍拾陸元為原告供擔保後，得
免為假執行。
    事      實
甲、原告方面：
一、聲明：
（一）被告應將坐落桃園縣觀音鄉○○段一一三四之一地號土地上如附圖所示斜線部
      分（面積三０二點八八平方公尺）之二層ＲＣ鋼架建物拆除，返還該土地予原
      告。
（二）訴訟費用由被告負擔。
（三）願供擔保請准宣告假執行。
二、陳述：坐落桃園縣觀音鄉○○段一一三四之一地號土地（下稱系爭土地）為原告
    所有，被告無正當權源擅自在系爭土地上建造如附圖所示之二層ＲＣ鋼架建物（
    下稱系爭建物），供活動中心使用，系爭建物乃違章建築，業經桃園縣政府九十
    二年五月三十日工建字第三二四九一號函開立拆除通知單在案，被告亦表示會配
    合辦理，然迄今為止，被告仍未將系爭建物拆除，嚴重侵害原告所有權之正當行
    使。為此，爰依民法第七百六十七條前段及中段之規定，訴如聲明所示。
三、對被告抗辯所為之陳述：
（一）判決既判力之主觀範圍固及於訴訟繫屬後為當事人之繼受人，惟所謂當事人之
      繼受人，有一般繼受人與特定繼受人之分，前者如自然人死亡之繼承人，後者
      則限於所受讓訴訟標的屬於對世之物權者，非毫無限制擴及於任何受讓訴訟標
      的之人，並受讓人如係信賴登記者，亦不受既判力所及。查原告係以買賣為原
      因自訴外人林春平受讓取得系爭土地，乃善意第三人，原告並非訴外人林春平
      之繼受人，縱然訴外人林春平曾對被告訴請拆屋還地受敗訴確定，該判決之既
      判力，亦不及於原告。
（二）被告興建系爭建物，原告並不知情，被告亦無繳交租金。原告乃登記為系爭土
      地之所有權人，不論被告經由訴外人「觀音甘泉寺大佛委員會」（下稱大佛委
      員會）與訴外人徐黃根之間有何約定，亦僅為債權之性質，並不能以之對抗原
      告，原告基於所有權訴請被告拆屋還地，乃正當權利之行使，被告之抗辯無理
      由。
四、證據：提出土地登記謄本一紙、桃園縣觀音鄉公所函影本二紙為證。
乙、被告方面：
一、聲明：
（一）原告之訴及假執行之聲請均駁回。
（二）訴訟費用由原告負擔。
（三）如受不利判決，願供擔保請准宣告免為假執行。
二、陳述：
（一）系爭土地係分割自桃園縣觀音鄉○○段一一三四地號（即重測前為桃園縣觀音
      鄉○○段觀音小段一二九－六一地號）。訴外人林春平曾本於物權法上之所有
      權，就系爭建物部分，依民法第七百六十七條前段及中段之規定，向被告提起
      拆屋還地之訴，案經鈞院八十八年度訴字第一四０四號判決，將訴外人林春平
      之訴駁回，復由臺灣高等法院以八十九年度上易字第三０九號判決上訴駁回確
      定在案。判決確定後，原告始繼受系爭土地所有權，依民事訴訟法第四百零一
      條第一項規定，原告應為上開判決既判力所及之人，原告復提起本件訴訟顯違
      一事不再理原則，其訴不合法。
（二）重測前桃園縣觀音鄉○○段觀音小段一二九－六一地號土地（下稱重測前一二
      九－六一地號）原係訴外人徐黃根所有，其並同意將重測前一二九－六一地號
      中之二百坪提供與訴外人大佛委員會興建大佛，訴外人大佛委員會曾提出新台
      幣（下同）六萬元取得使用權，嗣因土地附近民眾抗爭，興建大佛之計畫未果
      ，訴外人大佛委員會徵得訴外人徐黃根之同意後，遂將原大佛用地提供與被告
      興建民眾活動中心（即系爭建物）。按使用借貸必係無償，有償之使用借貸則
      為租賃（最高法院四十六年台上字第五一九號判例參照）；次按解釋意思表示
      ，應探求當事人之真意，不得拘泥於所用之辭句，民法第九十八條定有明文。
      訴外人大佛委員會有償使用該土地，應成立未定期限之租賃關係，嗣經訴外人
      徐黃根同意將該租賃權合法轉讓與被告，則被告對系爭土地即具有未定期限租
      賃關係，之後原告雖基於買賣關係取得系爭土地所有權，惟依修正前民法第四
      百二十五條「買賣不破租賃原則」，被告之租賃權不受影響，原告請求被告拆
      屋還地即無理由。
三、證據：提出土地登記謄本三紙、本院八十八年度訴字第一四０四號民事判決、臺
    灣高等法院八十九年度上易字第三０九號民事判決各一件（均為影本）為證。
丙、本院依職權調閱臺灣高等法院八十九年度上易字第三０九號民事卷（內含本院八
　　十八年度訴字第一四０四號民事卷）。
　　理　　　由
一、本件原告起訴主張：系爭土地為原告所有，被告無正當權源擅自在系爭土地上建
    造系爭建物，供活動中心使用，系爭建物乃違章建築，業經桃園縣政府九十二年
    五月三十日工建字第三二四九一號函開立拆除通知單在案，被告亦表示會配合辦
    理，然迄今為止，被告仍未將系爭建物拆除，嚴重侵害原告所有權之正當行使。
    為此，爰依民法第七百六十七條前段及中段之規定，訴如聲明所示等語；被告則
    以：系爭土地係分割自桃園縣觀音鄉○○段一一三四地號（即重測前一二九－六
    一地號土地）。訴外人林春平曾本於物權法上之所有權，就系爭建物部分，依民
    法第七百六十七條前段及中段之規定，向被告提起拆屋還地之訴，案經鈞院八十
    八年度訴字第一四０四號判決，將訴外人林春平之訴駁回，復由臺灣高等法院以
    八十九年度上易字第三０九號判決上訴駁回確定在案，原告於判決確定後始繼受
    系爭土地所有權，依民事訴訟法第四百零一條第一項規定，原告應為上開判決既
    判力所及之人，原告復提起本件訴訟顯違一事不再理原則，其訴不合法。又重測
    前桃園縣觀音鄉○○段觀音小段一二九－六一地號土地原係訴外人徐黃根所有，
    其並同意將重測前一二九－六一地號中二百坪土地提供與訴外人大佛委員會興建
    大佛，訴外人大佛委員會曾提出六萬元取得使用權，嗣後訴外人大佛委員會徵得
    訴外人徐黃根之同意後，遂將原大佛用地提供與被告興建民眾活動中心（即系爭
    建物）。訴外人大佛委員會有償使用該土地，應成立未定期限之租賃關係，嗣經
    訴外人徐黃根同意將該租賃權合法轉讓與被告，則被告對系爭土地即具有未定期
    限租賃關係，之後原告雖基於買賣關係取得系爭土地所有權，惟依修正前民法第
    四百二十五條「買賣不破租賃原則」，被告之租賃權不受影響，原告請求被告拆
　　屋還地即無理由等語置辯。
二、本件原告主張：系爭土地（即重測前一二九－六一地號）為原告所有，被告在其
    上建造如附圖所示之系爭建物，供活動中心使用，系爭建物乃違章建築，業經桃
    園縣政府九十二年五月三十日工建字第三二四九一號函開立拆除通知單在案，被
    告亦表示會配合辦理，然迄今為止，被告仍未將系爭建物拆除，且訴外人林春平
    曾本於物權法上之所有權，就系爭建物部分，依民法第七百六十七條前段及中段
    之規定，向被告提起拆屋還地之訴，案經本院八十八年度訴字第一四０四號判決
    ，將訴外人林春平之訴駁回，復由臺灣高等法院以八十九年度上易字第三０九號
    判決上訴駁回確定在案，原告於判決確定後始繼受系爭土地所有權等情，核與原
    告提出土地登記謄本、桃園縣觀音鄉公所函、本院八十八年度訴字第一四０四號
    民事判決、臺灣高等法院八十九年度上易字第三０九號判決各一份相符，且為兩
    造所不爭執，堪信為真實。至原告主張被告應拆除系爭建物部分，則為被告所矢
    口否認，並以前揭情詞置辯。經查：
三、按確定判決，除當事人外，對於訴訟繫屬後為當事人之繼受人者，及為當事人或
    其繼受人占有請求之標的物者，亦有效力，民事訴訟法第四百零一條第一項定有
    明文。又民事訴訟法第四百零一條第一項所謂繼受人，依本院三十三年上字第一
    五六七號判例意旨，包括因法律行為而受讓訴訟標的之特定繼承人在內。而所謂
    訴訟標的，係指為確定私權所主張或不認之法律關係，欲法院對之加以裁判者而
    言。至法律關係，乃法律所定為權利主體之人，對於人或物所生之權利義務關係
    。惟所謂對人之關係與所謂對物之關係，則異其性質。前者係指依實體法規定為
    權利主體之人，得請求特定人為特定行為之權利義務關係，此種權利義務關係僅
    存在於特定之債權人與債務人之間，倘以此項對人之關係為訴訟標的，必繼受該
    法律關係中之權利或義務人始足當之，同法第二百五十四條第一項亦指此項特定
    繼受人而言。後者則指依實體法規定為權利主體之人，基於物權，對於某物得行
    使之權利關係而言，此種權利關係，具有對世效力與直接支配物之效力，如離標
    的物，其權利失所依據，倘以此項對物之關係為訴訟標的時，其所謂繼受人，凡
    受讓標的物之人，均包括在內（最高法院六十一年台再字第一八六號判例參照）
    。
四、本件原告係向訴外人林春平購買系爭土地乙節，業據原告所自承（參見本院九十
    二年十二月二十九日言詞辯論筆錄），而系爭土地重測前為桃園縣觀音段觀音小
    段一二九－六一地號土地，此有土地登記謄本一紙附卷足憑，訴外人林春平曾以
    系爭土地遭本件被告無權占用為由提起拆屋還地之訴，為本院以八十八年度訴字
    第一四０四號判決訴外人林春平敗訴，並經臺灣高等法院八十九年度上易字第三
    ０九號民事判決駁回上訴確定在案，亦與本院依職權調閱前述二案件之卷宗，核
    屬相符。揆諸前述二判決，訴外人林春平敗訴之理由係因伊向訴外人徐黃根購買
    系爭土地時，即明知系爭土地已先由訴外人徐黃根將之出售予訴外人大佛委員會
    ，本件被告所占有之系爭土地部分乃由訴外人大佛委員會提供興建活動中心，不
    在買賣範圍之內，訴外人林春平知其事並同意本件被告占有使用，長達十餘年，
    不持異議，迄系爭土地再轉售訴外人邱金康，遭撤銷後，始提起本件訴訟，顯見
    訴外人林春平同意本件被告使用系爭土地甚明，而系爭土地上興建之活動中心為
    桃園縣觀音鄉民眾活動之場所，目前使用之目的尚未完畢，被告繼續占有使用系
    爭土地並非無法律上之權源等語為判斷基礎。本件被告雖抗辯原告係基於買賣關
    係取得系爭土地所有權，依修正前民法第四百二十五條規定「出租人於租賃物交
    付後，縱將其所有權讓與第三人，其租賃契約，對於受讓人仍繼續存在。」，被
    告之租賃權不應受影響，且原告依法應繼受前述二判決之既判力云云，然訴外人
    林春平與被告間原係成立使用借貸關係乙節，已為前述二判決認定在案，被告與
    訴外人林春平既非成立租賃關係，則本件原告縱然嗣後取得系爭土地之所有權，
    仍無買賣不破租賃原則之適用。又原告雖向訴外人林春平購買系爭土地，而成為
    受讓標的物之人，然就訴外人林春平與被告間所成立之使用借貸關係，原告並未
    繼受此項債權之法律關係，且被告亦無法證明該部分有利於己之事實，是被告抗
    辯原告為前述二確定判決之繼受人乙節，即屬於法無據，尚難採信。
五、按「所有人對於無權占有或侵奪其所有物者，得請求返還之。對於妨害其所有權
    者，得請求除去之。」民法第七百六十七條前段、中段分別定有明文。本件原告
    既為系爭土地之所有權人，被告無權占有如附圖所示之土地建屋使用，則原告基
    於前述法文請求被告拆除如附圖所示斜線部分（面積三０二點八八平方公尺）地
    上建物，並將土地返還予原告，即屬於法有據。從而，原告基於民法第七百六十
    七條前段、中段請求被告將坐落桃園縣觀音鄉○○段一一三四之一地號土地上如
    附圖所示斜線部分（面積三０二點八八平方公尺）地上建物拆除，並返還土地予
    原告，於法有據，應予准許。
六、本件為所命給付之價額未逾五十萬元之判決，爰依職權宣告假執行；被告陳明願
    供擔保請為宣告免為假執行，經核與規定相符，爰酌定相當之擔保金額予以宣告
    。
七、據上論結：原告之訴為有理由，並依民事訴訟法第七十八條、第三百八十九條第
    一項第五款、第三百九十二條第二項，判決如主文。
中　　　華　　　民　　　國　　九十三　　年　　　四　　　月　　三十　　　日
                                   臺灣桃園地方法院民事第一庭
~B法　　　官　陳清怡
右為正本，係照原本作成。
如對本判決上訴須於判決送達後廿日內向本院提出上訴狀。
中　　　華　　　民　　　國　　九十三　　年　　　五　　　月　　十二　　　日
~B法院書記官　黃楓茹
